---
  title: "Regression non-paramétrique"
output:
  html_document:
  df_print: paged
---

```{r, include=FALSE}
library(fda)
library(tidyfun)
library(viridis)
library(tidyverse)
library(RColorBrewer)
```

```{r, include=FALSE}
#parametres modele
B   = 100   # nombre de repetitions
q   = 3   # nombre d'axes principaux 
nx  = 4   # nombre de covariables
p   = 10
K   = 3
pii = c(0.2,0.35,0.45)

mu        = matrix(c((0:(p-1))^2/(2*p),2*cos((0:(p-1))/2)+1, rep(1,p)),nrow = p,ncol=K)
s         = matrix(c(0.7,-0.4,0.7,0.4,0.8,0.2),ncol=3,nrow=2)
beta      = list()
beta[[1]] = matrix(c(-1,-1,-1,1),q,nx)
beta[[2]] = matrix(c(1,1,0,0),q,nx)
beta[[3]] = matrix(c(-2,0,2,2),q,nx)
```


## Lecture des resultats

```{r}
res.simu = read.table("ResultsSummary.txt",header=TRUE)
```

## Decroissance vraisemblance

```{r}
sum(res.simu$llik.dec)
```

On a encore 270 simulations sur 900 pour laquelle la vraisemblance ne fait pas que décroître

```{r}
table(as.factor(res.simu$llik.dec),as.factor(res.simu$n))
```

Cela arrive le plus couramment (environ 50% des cas) pour `n=1000` (la valeur la plus utilisée), moins quand `n=10000` 
Il faudra regarder plus précisément ce qu'il se passe (ordres de grandeur, nombre de fois, etc...)

## estimation taille des groupes

```{r}
par(mfrow=c(1,3))
for (k in 1:3){
  summary(res.simu[,5+k])
  boxplot(res.simu[,5+k])
  abline(h=pii[k],lwd=1.5,col=2)
}
```
On observe qu'on retrouve assez bien les tailles de groupes, en tout cas, en moyenne. A regarder en fonction de `n` et des SNR.

## estimation theta2

On calcule le MSE par rapport au theta2 réel
```{r}
RelMSE.theta2 = (res.simu$theta2.hat-res.simu$theta2.sim)/res.simu$theta2.sim
MSE.theta2 = (res.simu$theta2.hat-res.simu$theta2.sim)^2
```

```{r}
boxplot(RelMSE.theta2)
abline(h=0,lwd=1.5,col=2)
```
L'erreur relative estimée est grande (presque 250% en moyenne) et toujours positive, on surestime ce paramètre dans nos simulations. Réfléchir au problème de la constante dans le beta, on simule sans constante mais on estime avec.

 - En fonction de `n`
 
```{r}
boxplot(RelMSE.theta2~as.factor(res.simu$n))
```
Les variabilités pour n=500 et n=10000 semblent contrôlées et on a bien une diminution de la variabilité lorsque n augmente.

```{r}
aggregate(RelMSE.theta2,by=list(as.factor(res.simu$n)),mean)
```
En moyenne, ce n'est pas très clair : l'erreur relative semble augmenter avec n...

 - En fonction de SNR1
 
```{r}
boxplot(RelMSE.theta2~as.factor(res.simu$SNR1))
```
Le comportement est cohérent

 - En fonction de SNR2
 
```{r}
boxplot(RelMSE.theta2~as.factor(res.simu$SNR2))
```
Le résultat est différent pour SNR2, ses valeurs ne semblent pas influer autant sur theta2 (un peu bizarre, theta2 est déterminé à partir de SNR2...). Les points supérieurs pour SNR2=5 proviennent du fait qu'on a plus de configuration dans ce cas (schema de simulation desequilibré)

```{r}
mean(MSE.theta2)
sd(MSE.theta2)
```

Indicateurs pour les MSE absolus, plus difficile à interpréter. 

## Estimation sigma2

Idem, on calcule l'erreur relative (signée)
```{r}
RelMSE.sigma2 = ((res.simu$sigma2.hat-res.simu$sigma2.sim)/res.simu$sigma2.sim)
MSE.sigma2 = (res.simu$sigma2.hat-res.simu$sigma2.sim)^2
```

```{r}
boxplot(RelMSE.sigma2)
abline(h=0,lwd=1.5,col=2)
```
L'erreur relative reste faible sur ce paramètre (en moyenne 4%), on a plutôt tendance à le sous-estimer dans les simulations.

```{r}
mean(MSE.sigma2)
sd(MSE.sigma2)
```

 - En fonction de `n`

```{r}
boxplot(RelMSE.sigma2~as.factor(res.simu$n))
```
La variabilité diminue avec n et l'erreur aussi (erreur relative négative), semble cohérent

 - En fonction de SNR1
 
```{r}
boxplot(RelMSE.sigma2~as.factor(res.simu$SNR1))
```
Moins clair pour le SNR1, l'erreur augmente légérement (peu significatif)

 - En fonction de SNR2
 
```{r}
boxplot(RelMSE.sigma2~as.factor(res.simu$SNR2))
``` 
Pas d'effet concluant ce qui est moins surprenant car sigma2 est déterminé à partir de SNR1

## Estimation Q, beta et leur produit (identifiabilité)

Q et beta sont des matrices, l'indicateur calculé ici, en première intention, est un indicateur global moyenné sur toutes les composantes. 

 - Globalement

Pour les matrices Qk par groupe
```{r}
boxplot(res.simu[,16:18])
```  
Pour les matrices betak par groupe
```{r}
boxplot(res.simu[,19:21])
```  
Il semble y avoir des effets de groupe identiques pour Q et beta : étudier d'où ça peut venir

Pour le produit par groupe
```{r}
boxplot(res.simu[,22:24],ylim=c(0,0.008))
```  
Au delà de quelques outliers (3 ou 4 points, non représentés ici), le produit est globalement très bien estimé.

 - En fonction de n

Pour les matrices Qk par groupe
```{r}
par(mfrow=c(1,3))
par(mar=c(2,2,4,2))
boxplot(res.simu[,16]~as.factor(res.simu$n),main="Groupe 1")
boxplot(res.simu[,17]~as.factor(res.simu$n),main="Groupe 2")
boxplot(res.simu[,18]~as.factor(res.simu$n),main="Groupe 3")
```  

Pour les matrices betak par groupe
```{r}
par(mfrow=c(1,3))
par(mar=c(2,2,4,2))
boxplot(res.simu[,19]~as.factor(res.simu$n),main="Groupe 1")
boxplot(res.simu[,20]~as.factor(res.simu$n),main="Groupe 2")
boxplot(res.simu[,21]~as.factor(res.simu$n),main="Groupe 3")
```    

Pour le produit par groupe
```{r}
par(mfrow=c(1,3))
par(mar=c(2,2,4,2))
boxplot(res.simu[,22]~as.factor(res.simu$n),main="Groupe 1")
boxplot(res.simu[,23]~as.factor(res.simu$n),main="Groupe 2")
boxplot(res.simu[,24]~as.factor(res.simu$n),main="Groupe 3")
```  

 - En fonction de SNR1

Pour les matrices Qk par groupe
```{r}
par(mfrow=c(1,3))
par(mar=c(2,2,4,2))
boxplot(res.simu[,16]~as.factor(res.simu$SNR1),main="Groupe 1")
boxplot(res.simu[,17]~as.factor(res.simu$SNR1),main="Groupe 2")
boxplot(res.simu[,18]~as.factor(res.simu$SNR1),main="Groupe 3")
```  

Pour les matrices betak par groupe
```{r}
par(mfrow=c(1,3))
par(mar=c(2,2,4,2))
boxplot(res.simu[,19]~as.factor(res.simu$SNR1),main="Groupe 1")
boxplot(res.simu[,20]~as.factor(res.simu$SNR1),main="Groupe 2")
boxplot(res.simu[,21]~as.factor(res.simu$SNR1),main="Groupe 3")
```    

Pour le produit par groupe
```{r}
par(mfrow=c(1,3))
par(mar=c(2,2,4,2))
boxplot(res.simu[,22]~as.factor(res.simu$SNR1),main="Groupe 1")
boxplot(res.simu[,23]~as.factor(res.simu$SNR1),main="Groupe 2")
boxplot(res.simu[,24]~as.factor(res.simu$SNR1),main="Groupe 3")
```  


 - En fonction de SNR2

Pour les matrices Qk par groupe
```{r}
par(mfrow=c(1,3))
par(mar=c(2,2,4,2))
boxplot(res.simu[,16]~as.factor(res.simu$SNR2),main="Groupe 1")
boxplot(res.simu[,17]~as.factor(res.simu$SNR2),main="Groupe 2")
boxplot(res.simu[,18]~as.factor(res.simu$SNR2),main="Groupe 3")
```  

Pour les matrices betak par groupe
```{r}
par(mfrow=c(1,3))
par(mar=c(2,2,4,2))
boxplot(res.simu[,19]~as.factor(res.simu$SNR2),main="Groupe 1")
boxplot(res.simu[,20]~as.factor(res.simu$SNR2),main="Groupe 2")
boxplot(res.simu[,21]~as.factor(res.simu$SNR2),main="Groupe 3")
```    

Pour le produit par groupe
```{r}
par(mfrow=c(1,3))
par(mar=c(2,2,4,2))
boxplot(res.simu[,22]~as.factor(res.simu$SNR2),main="Groupe 1")
boxplot(res.simu[,23]~as.factor(res.simu$SNR2),main="Groupe 2")
boxplot(res.simu[,24]~as.factor(res.simu$SNR2),main="Groupe 3")
```  

## Estimation moyennes mu

Similairement, on calcule un indicateur MSE global dans un premier temps 

 - Globalement
 
```{r}
boxplot(res.simu[,13:15])
```  
Encore une fois, le troisième groupe semble être plus difficile à estimer

 - En fonction de n

```{r}
par(mfrow=c(1,3))
par(mar=c(2,2,4,2))
boxplot(res.simu[,13]~as.factor(res.simu$n),main="Groupe 1")
boxplot(res.simu[,14]~as.factor(res.simu$n),main="Groupe 2")
boxplot(res.simu[,15]~as.factor(res.simu$n),main="Groupe 3")
``` 


 - En fonction de SNR1

```{r}
par(mfrow=c(1,3))
par(mar=c(2,2,4,2))
boxplot(res.simu[,13]~as.factor(res.simu$SNR1),main="Groupe 1")
boxplot(res.simu[,14]~as.factor(res.simu$SNR1),main="Groupe 2")
boxplot(res.simu[,15]~as.factor(res.simu$SNR1),main="Groupe 3")
``` 


 - En fonction de SNR2

```{r}
par(mfrow=c(1,3))
par(mar=c(2,2,4,2))
boxplot(res.simu[,13]~as.factor(res.simu$SNR2),main="Groupe 1")
boxplot(res.simu[,14]~as.factor(res.simu$SNR2),main="Groupe 2")
boxplot(res.simu[,15]~as.factor(res.simu$SNR2),main="Groupe 3")
```  

Le groupe 3 se détache clairement (négativement) dans les MSE. C'est assez flagrant sur la moyenne. 
Pour mémoire, le groupe 3 correspond à une courbe constante, c'est sans doute "plus difficile" à retrouver.